【裁判字號】    99,裁,1698
【裁判日期】    990730
【裁判案由】    遊說法
【裁判全文】
最  高  行  政  法  院  裁  定
                                      99年度裁字第1698號
上  訴  人  甲○○
被 上訴 人  總統府
代  表  人  廖了以
                          送達代收人  丙○○
上列當事人間遊說法事件，上訴人對於中華民國99年4月1日臺北
高等行政法院98年度訴字第2479號判決，提起上訴，本院裁定如
下：
    主  文
上訴駁回。
上訴審訴訟費用由上訴人負擔。
    理  由
一、按對於高等行政法院判決之上訴，非以其違背法令為理由，
    不得為之，行政訴訟法第242條定有明文。依同法第243條第
    1項規定，判決不適用法規或適用不當者，為違背法令；而
    判決有同條第2項所列各款情形之一者，為當然違背法令。
    是當事人對於高等行政法院判決上訴，如依行政訴訟法第24
    3條第1項規定，以高等行政法院判決有不適用法規或適用不
    當為理由時，其上訴狀或理由書應有具體之指摘，並揭示該
    法規之條項或其內容；若係成文法以外之法則，應揭示該法
    則之旨趣；倘為司法院解釋或本院之判例，則應揭示該判解
    之字號或其內容。如以行政訴訟法第243條第2項所列各款情
    形為理由時，其上訴狀或理由書，應揭示合於該條項各款之
    事實。上訴狀或理由書如未依此項方法表明，或其所表明者
    與上開法條規定不合時，即難認為已對高等行政法院判決之
    違背法令有具體之指摘，其上訴自難認為合法。
二、上訴人於民國98年7月20日以「遊說登記申請書」向被上訴
    人申請為遊說登記，申請書內容略為：(一)、被遊說者：總
    統。(二)、遊說目的及內容：1.目的：陸海空軍軍官士官服
    役條例（下稱服役條例）修正草案，參謀總長一級上將終身
    役，違憲且不符時宜應廢止。2.內容：立法院刻正審議上述
    服役條例草案，已修正為「一級上將除役年齡及一級上將服
    現役最大年齡70歲」，惟對「已晉任一級上將者，法律不溯
    及既往」限制軍人到天年，終身都不准退伍除役條款，違背
    人性及本條例母法兵役法和國防法，有違憲情形。……又總
    統行使統帥權，為唯一對參謀總長一級上將者，擁有特派任
    用權、免職權及獎勵權和懲戒權……。(三)、期間：98年8
    月1日至99年2月28日止。(四)、進行遊說預估支出金額：新
    臺幣0元。案經被上訴人以98年7月30日華總政二字第098001
    86990號函，以其申請目的及內容非屬被上訴人業務管轄事
    項，未符合遊說法第2條第1項規定，駁回其登記之申請。上
    訴人不服，提起訴願，遭決定駁回，遂提起本件行政訴訟，
    求為判決撤銷訴願決定及原處分，經原審法院判決駁回。
三、上訴人對於原審判決上訴，主張：上訴人聲請調查「總統府
    訴願會議記錄」，即係為查證訴願程序是否合法，惟原審法
    官未依職權盡闡明義務，告知上訴人訴願會議出席人員姓名
    ，上訴人遲至收到判決書方確認高朗未依訴願法第55條規定
    自行迴避，仍參予訴願審議，顯有違誤；立法者既已創設撤
    銷訴訟，又無限制人民此類訴訟權行使之法令，人民自得自
    由選擇訴訟形式，至於勝訴後是否有後續行為必須另行起訴
    ，屬人民後續之訴訟權利，並非無權利保護必要者可比，且
    縱人民暫時沒有獲得授益處分之實益，但不排除將來仍有取
    得之可能，原審以臆測方式認上訴人無訴訟實益，亦有違誤
    ；本件上訴人之遊說對象係「被遊說者：總統」而非「被遊
    說者所屬機關」，原審不以「被遊說者」為相對人擁有職務
    權利責任，卻以「被遊說者所屬機關」之業務職掌為對象，
    而認上訴人欠缺權利保護要件，顯違背遊說法立法訴求對象
    之意旨等語，資為論據。惟查，原判決業已敘明：遊說法所
    謂「遊說」，係以意圖影響被遊說者或其所屬機關對於法令
    、政策或議案之形成、制定、通過、變更或廢止，向被遊說
    者或其指定之人表達意見之行為（遊說法第2條第1項）；而
    上訴人於98年7月20日係以遊說：「陸海空軍軍官士官服役
    條例修正草案，參謀總長一級上將終身役，違憲且不符時宜
    應廢止。」為目的，內容乃：「立法院刻正審議上述服役條
    例草案，已修正為『一級上將除役年齡及一級上將服現役最
    大年齡70歲』惟對『已晉任一級上將者，法律不溯及既往』
    限制軍人到天年，終身都不准退伍除役條款，違背人性及本
    條例母法兵役法和國防法……」是上訴人所欲遊說之事項乃
    陸海空軍軍官士官服役條例之修正，核該法之主管機關為國
    防部，且該法案之修正應由該部擬具草案呈送行政院議決通
    過，再移請立法院審議通過，並非總統職掌之事項；況該法
    目前已經在立法院修正審議中，上訴人如欲影響法案之形成
    ，自應向立法院進行遊說或請願，始能有效達其遊說之目的
    ，被上訴人駁回上訴人遊說登記之申請，於法並無不合等情
    。經核並無違誤。上訴意旨雖以該判決違背法令為由，惟核
    其上訴理由，係就原審取捨證據、認定事實之職權行使所論
    斷：本件上訴人所欲遊說事項，非總統職掌等，指摘其為不
    當，並就原審已論斷者，泛言未論斷，或就原審所為論斷，
    泛言其論斷矛盾，而非具體表明合於不適用法規、適用法規
    不當、或行政訴訟法第243條第2項所列各款之情形，難認對
    該判決之如何違背法令已有具體之指摘。依首揭說明，應認
    其上訴為不合法。又本件既未能達上訴人遊說之目的，而應
    駁回其訴，則訴願決定是否合法，上訴人起訴所選擇訴訟種
    類是否正確，於結論均無影響，附此明。
四、據上論結，本件上訴為不合法。依行政訴訟法第249條第1項
    前段、第104條、民事訴訟法第95條、第78條，裁定如主文
    。
中    華    民    國    99    年    7     月    30    日
                    最高行政法院第五庭
                        審判長法官  黃  璽  君
                              法官  林  文  舟
                              法官  鄭  忠  仁
                              法官  吳  東  都
                              法官  陳  金  圍

以  上  正  本  證  明  與  原  本  無  異
中    華    民    國    99    年    7     月    30    日
                              書記官  彭  秀  玲

司法院資訊處製作；財團法人民間司法改革基金會備份。
